臺灣臺北地方法院民事判決
111年度訴字第4047號
原      告  包進榮  

被      告  游榮輝  
上列當事人間請求侵權行為損害賠償事件，經本院刑事庭裁定移
送前來（111年度附民字第316號），本院於民國111年11月1日言
詞辯論終結，判決如下：
    主  文
被告應給付原告新臺幣拾萬元，及自民國一百十一年二月二十二
日起至清償日止，按週年利率百分之五計算之利息。
原告其餘之訴駁回。
訴訟費用由被告負擔百分之五，其餘由原告負擔。
本判決第一項得假執行。但被告以新臺幣拾萬元為原告預供擔保
，得免為假執行。
原告其餘假執行之聲請駁回。
　　事實及理由
壹、程序部分
    按訴狀送達後，原告不得將原訴變更或追加他訴，但擴張或
    減縮應受判決事項之聲明者，不在此限，民事訴訟法第255
    條第1項第3款定有明文。本件原告原起訴聲明第1項：請求
    被告應給付原告新臺幣（下同）200萬元，及自民國111年2
    月16日起至清償日止，按年息5％計算之利息。嗣於111年11
    月1日言詞辯論期日當庭變更此部分聲明為：被告應給付原
    告200萬元，及自刑事附帶民事訴訟起訴狀繕本送達被告翌
    日起至清償日止，按年息5％計算之利息（見本院卷第65頁）
    ，核屬減縮應受判決事項之聲明，揆諸前揭規定，並無不合
    ，應予准許。　　
貳、實體部分
一、原告起訴主張：伊為新北市○○區○○路0段000號1樓之全洲房
    地產仲介有限公司（下稱全洲仲介公司）之負責人，被告經
    伊仲介買賣不動產成交後，認伊收取之仲介費用過高，竟於
    110年8月29日10時35分許，前往全洲仲介公司，欲向伊理論
    並要求退還仲介費，嗣全洲仲介公司於同日上午10時43分許
    開門對外營業後，被告即於上開不特定人可進出之公共場所
    ，以「幹你娘機掰」之穢語多次辱罵伊，足以貶損伊之名譽
    ，並於全洲仲介公司內丟灑事先準備好之冥紙，同時向伊恫
    稱「要把你抓去墓仔埔那埋掉」、「你沒有去遇過壞人喔」
    、「試試看，林北每天來」等語（下合稱系爭言詞），致伊
    心生畏懼；其間並以身體推擠及壓制，以手抓住伊右手及衣
    領而拖離座椅等動作，以此強暴方式欲使伊離開現場，雖經
    伊抵抗而未能得逞，然此舉已侵害伊人身自由。爰依民法第
    184條第1項、第195條等規定，請求被告賠償精神慰撫金200
    萬元等語。並聲明：㈠被告應給付原告200萬元，及自刑事附
    帶民事起訴狀繕本送達被告翌日起至清償日止，按年息5％計
    算之利息；㈡願供擔保，請准宣告假執行。
二、被告則以：伊當天這樣講僅係口頭禪、自言自語，且與原告
    互相推擠僅10至20秒時間，原告之自由未被限制等語置辯。
    並答辯聲明：㈠原告之訴駁回；㈡如受不利之判決，願供擔保
    請准宣告免為假執行。
三、原告主張被告於110年8月29日至全州仲介公司，以「幹你娘
    機掰」之穢語辱罵，並以系爭言詞及撒冥紙之方式恐嚇伊，
    且欲限制伊之人身自由（下合稱系爭行為），其得依民法第
    184條第1項、第195條等規定，請求被告賠償其精神慰撫金2
    00萬元等情，為被告所否認，並以前開情詞置辯，是本件應
    審究者為：㈠被告是否有向原告為系爭行為？㈡如是，原告得
    否依民法侵權行為之規定，請求被告賠償精神慰撫金？
  ㈠被告是否有向原告為系爭行為？　　
　⒈本件原告主張被告於上揭時、地，以系爭行為不法侵害原告
    之名譽、自由等人格權等情，而被告雖不爭執有為系爭行為
    ，然辯稱僅為其口頭禪、自言自語，且原告之自由未被限制
    等語置辯（見本院卷第66頁）。然被告因系爭行為另涉犯刑
    法妨害自由等罪前經臺灣臺北地方檢察署檢察官偵查後提起
    公訴，其於本院110年度易字第268號刑事案件（下稱系爭刑
    事案件）審理中到庭供稱：我承認我犯罪，我承認我罵人就
    是公然侮辱，撒冥紙就是恐嚇等語（見系爭刑事案件卷宗，
    下稱刑事卷第111頁），並經原告於系爭刑事案件警詢、偵
    查中到庭結證甚詳（見111年度偵字第32474號卷，下稱偵卷
    第7-8頁、29-31頁），且有監視器錄影畫面截圖、現場照片
    、合約照片、不動產仲介經濟業服務報酬計收標準、服務費
    發票、全洲仲介公司議價委託契約書及不動產買賣契約書、
    勘驗筆錄等可資佐證（見偵卷第14-22、40、43-63頁及刑事
    卷第48-102頁），以上卷證並經本院調取系爭刑事案件電子
    卷證核閱無訛，原告此部分主張堪以信實。
　⒉被告雖辯稱其說出系爭言詞，屬口頭禪、自言自語等語。然
    觀諸被告於警詢中自承：伊在他（指被告）公司前撥打電話
    給對方，且告知對方請他錢還伊，他拒絕還錢，因此伊向其
    使用不雅字眼：幹你娘等語（見偵卷第5頁）明確，足認被
    告應係向原告要求退還仲介費未果而心生不悅，故以「幹你
    娘機掰」之穢語辱罵原告至明，佐以原告於警詢中證稱：被
    告因前揭交易合約的服務費有意見，所以向我商討退服務費
    ，但我告知被告我是合法經營之公司，服務費早已寫在合約
    上，且都遵守政府所訂之收費辦法並無超收，被告聽聞後不
    服，作勢要徒手打我，且語帶威脅告訴我，要將我打死，埋
    在隔壁的墓園，接著他多次將我手腕捉住，因此我為防禦便
    在辦公室和他拉扯，然後被告就到他所騎乘的普重機上拿取
    一疊冥紙撒在我的公司門口及辦公室，撒完後便離去，且告
    知我若不還錢的話試試看，當下我身受恐懼變立即報警等語
    （見偵卷第7頁背面），可知因原告前開答覆令被告不快，
    故被告以系爭言詞挑釁、恐嚇原告，是系爭行為應均係於被
    告生氣、情緒失控之情形下所為，且所為系爭言詞及灑冥紙
    等行為顯針對原告而來，則被告辯稱系爭言詞僅為口頭禪、
    自言自語云云，核與前開證據不符，要無可採。又被告抓住
    原告右手及衣領欲將其拖離座椅之行為，客觀上已對原告人
    身自由之權利行使造成妨害，故原告主張被告此舉故意不法
    侵害其人格權之情，亦堪信為真實。佐以被告因系爭行為成
    立妨害名譽、公然侮辱及強制未遂等罪之想像競合犯，從一
    重以強制未遂罪判處拘役58日確定，此有臺灣高等法院111
    年度上易字第1093號刑事判決（見本院卷第79-82頁）在卷
    可稽，俱亦同此認定，是被告上開抗辯，尚難為其有利之認
    定。
  ㈡如是，原告得否依民法侵權行為之規定，請求被告賠償精神
    慰撫金？　　
  ⒈按因故意或過失，不法侵害他人之權利者，負損害賠償責任
    。故意以背於善良風俗之方法，加損害於他人者亦同。不法
    侵害他人之身體、健康、名譽、自由、信用、隱私、貞操，
    或不法侵害其他人格法益而情節重大者，被害人雖非財產上
    之損害，亦得請求賠償相當之金額；其名譽被侵害者，並得
    請求回復名譽之適當處分，民法第184條第1項、及第195條
    第1項分別定有明文。查被告故意於上揭時、地，以「幹你
    娘機掰」之穢語辱罵原告，並以系爭言詞及撒冥紙之方式恐
    嚇原告，致其心生畏懼，復以拉扯原告欲將其拖離現場未得
    逞等情，業經本院認定如前。而系爭言詞及系爭行為，足以
    侵害原告之名譽、自由等人格權，則原告依侵權行為之上揭
    相關規定請求被告負損害賠償責任，於法有據。
  ⒉次按慰藉金之賠償，須於人格權遭受侵害，使精神上受有痛
    苦為必要，其核給之標準固與財產上損害之計算不同，然非
    不可堪酌雙方身分資力與加害程度，及其他各種核定相當之
    數額（最高法院51年台上字第223號判決意旨參照）。本院
    審酌原告為全洲仲介公司負責人，其於111年度每月營業收
    入約50餘萬元、財產總額100餘萬元（詳見限閱卷之稅務電
    子閘門財產所得調件明細表）；另被告於本院審理中陳稱其
    已退休，現無收入，名下無財產（見本院卷第66頁），且其
    於110年度所得僅2萬4,621元等情，亦有稅務電子閘門財產
    所得調件明細表附卷可稽（見限閱卷），再考量被告所為侵
    權行為情節之輕重，及對原告人身攻擊，致原告精神上所受
    痛苦之程度等一切情狀，認原告請求非財產上之損害賠償20
    0萬元，顯屬過高，應以10萬元為適當，逾此部分之請求，
    不予准許。
四、末按給付無確定期限者，債務人於債權人得請求給付時，經
    其催告而未為給付，自受催告時起，負遲延責任。其經債權
    人起訴而送達訴狀，或依督促程序送達支付命令，或為其他
    相類之行為者，與催告有同一之效力；遲延之債務，以支付
    金錢為標的者，債權人得請求依法定利率計算之遲延利息；
    應付利息之債務，其利率未經約定，亦無法律可據者，週年
    利率為5%，民法第229條第2項、第233條第1項前段及第203
    條分別定有明文。查本件侵權行為損害賠償之債，屬給付無
    確定期限者，且係以支付金錢為標的，則依前揭法律規定，
    原告就被告應給付之金額部分，請求自刑事附帶民事起訴狀
    繕本送達翌日即111年2月22日（見111年度簡附民字第36號
    卷第15頁）起至清償日止，按法定利率5%計算之遲延利息，
    於法相符，應予准許。
五、綜上所述，原告依民法第184條第1項前段、第195條第1項規
    定，請求被告給付原告10萬元，及自111年2月22日起至清償
    日止，按週年利率5%計算之利息，為有理由，應予准許；逾
    此範圍之請求，為無理由，應予駁回。又本判決命被告給付
    金額未逾50萬元，依民事訴訟法第389條第1項第5款規定，
    應依職權宣告假執行，此部分原告雖陳明願供擔保請求宣告
    ，惟僅係促請本院為上開宣告假執行職權之發動；另依被告
    之聲請宣告以如主文所示之金額供擔保後，得免為假執行。
    至其餘原告之訴經駁回部分，其假執行聲請已失所附麗，應
    駁回之。
六、本件事證已臻明確，兩造其餘攻擊防禦方法及證據，核與判
    決之結果不生影響，爰不一一論列，併此敘明。
七、訴訟費用負擔之依據：民事訴訟法第79條。　　
中　　華　　民　　國　　111 　年　　11　　月　　30 　日
                  民事第一庭  法　官　吳佳薇
以上正本係照原本作成。
如對本判決上訴，須於判決送達後20日內向本院提出上訴狀。如
委任律師提起上訴者，應一併繳納上訴審裁判費。
中　　華　　民　　國　　111 　年　　11　　月　　30　　日
                              書記官　陳弘毅